【裁判字號】    91,易,1404
【裁判日期】    920514
【裁判案由】    傷害等
【裁判全文】
臺灣臺北地方法院刑事判決                        九十一年度易字第一四０四號
    公  訴  人  臺灣臺北地方法院檢察署檢察官
    被      告  戊○○
    選任辯護人  張泰昌律師
右列被告因傷害等案件，經檢察官聲請以簡易判決處刑（九十一年度偵續字第二一七
），惟本院認不宜以簡易判決處刑（九十一年度簡字第三五九二號），改適用通常程
序審理，本院判決如左：
    主      文
戊○○傷害人之身體，處拘役參拾日，如易科罰金，以參佰元折算壹日；又以加害生
命之事，恐嚇他人，致生危害於安全，處拘役參拾日，如易科罰金，以參佰元折算壹
日。應執行拘役伍拾伍日，如易科罰金，以參佰元折算壹日。
    事      實
一、緣戊○○為排解其位於臺北市大安區○○○路○段七十六巷二十三弄五號二樓住
    處之同棟樓住戶三樓黃中天與四樓丙○○之糾紛（三樓因施作鐵窗遮雨棚，致與
    四樓產生糾紛，四樓住戶丙○○因此時對三樓住戶黃中天之牆面吐痰，以表不滿
    。），乃於民國九十年六月三日下午一時十分許至三十分許間，偕同黃中天、丁○○兄弟及其子共四人至四樓找丙○○協調，由丙○○女婿甲○○應門後，戊○○即入內察看三樓施作遮雨棚鑽孔到四樓陽台之情形，雙方回到門口處繼續談話
    時，因聲音過大引起午休中之丙○○、乙○○父子注意，戊○○因無法與丙○○
    達成協議，竟基於傷害之故意，與丙○○、乙○○父子發生拉扯，致使丙○○受
    有右上肢瘀傷（五乘四公分）、右上肢擦傷（三乘０．五公分、五乘０．二公分
    ）及左小指瘀腫（二乘一公分）等傷害；乙○○受有右上肢紅腫擦傷（十二乘三
    ．五公分）之傷害。於離去前，戊○○另基於恐嚇危害安全之故意，以「如踏出
    門將給你死」等加害生命之事，恐嚇丙○○、乙○○父子，使二人心生畏懼於安
    全。
二、案經丙○○、乙○○訴由臺灣臺北地方法院檢察署檢察官聲請以簡易判決處刑，
    惟本院認不宜以簡易判決處刑，改適用通常程序審理。
    理      由
一、訊據被告戊○○固供承其有於右揭時、地因排解三、四樓住戶糾紛，而與告訴人
    丙○○、乙○○發生爭執，並有拉扯之情事，惟否認其有傷害之故意及恐嚇危害
    安全之犯行，辯稱：當日是告訴人丙○○開門解說，因為認知有差異，後來才改
    由甲○○及他太太解說，他太太也在門口，我們只有四人一起去，我、我兒子、
    黃中天、丁○○，甲○○與他太太解說了約十分鐘，他們沒有要我出去，談話是
    在門口，進去是甲○○陪我進去陽台看，是黃中天與告訴人發生拉扯，我是要拉
    開他們等語。經查：
(一)甲○○於九十年十二月十七日檢察官偵訊時證稱：當天下午一點多在我家，我在
    看電視，我家人在睡覺，共有我岳父、岳母、我太太、我小孩及乙○○，當時有
    人按門鈴說要找康先生，我開門後，乙○○就起來，戊○○有進來屋內，是我讓
    他進來，後來戊○○與乙○○發生衝突，戊○○要拉乙○○的領口，我岳父丙○○出來幫忙，戊○○就把我岳父拉開，有聽到戊○○說出這個門要給你死等語（
    詳見九十年度他字第五九九九號偵查卷宗第十二頁反面、第十三頁正面）。於本
    院審理時證稱：當天我開門看見被告，他問姓康的在不在，我就開門，看到樓梯
    間有五、六個人。被告很兇的問說姓康的為何吐痰，我在屋內近門口的客廳，只
    有被告進來，我解釋是因為三樓搭蓋違建的事情，讓小偷爬進來，我們講話很大
    聲，丙○○、乙○○就出來了，叫被告出去，被告不出去，與乙○○有拉扯，丙○○把乙○○拉回來，我在旁邊，他們拉到門口，沒有幾步路的距離，我聽到被
    告說出這個門就給你死，被告人就在門口。拉扯時，被告抓著乙○○胸口，另一
    手揮拳打到乙○○，偵訊時說是領口，因我認知胸口、領口是同一部位，被告拉
    扯時，揮拳打到那裡，我沒有看仔細，只知道丙○○、乙○○他們二人都受傷等
    語（詳見本院九十二年四月三十日審理筆錄），其先後所證，核無不符之情形，
    且與告訴人二人之指訴情節大致相符。
(二)依卷附臺北市政府警察局大安分局受理各類案件紀錄表等登載之報案內容：「於
    上述時間（九十年六月三日下午一時三十分許）地點（臺北市大安區○○○路○
    段七十六巷二十三弄五號四樓）發生糾紛，由三樓黃中天..... 住同棟樓因陽台
    雨棚問題及康員長期吐痰在三樓黃員大門口上，黃員並找二樓住戶戊○○... 至
    四樓找康員協調，當時雙方發生口角，惡言相象（向），口出惡言，互相拉扯，
    導致康員兒子乙○○手擦傷，....。」（詳見九十一年度偵字第三一七一號偵查
    卷宗第七頁），足見證人甲○○證述被告與告訴人二人發生爭執之原因、相互拉
    扯至告訴人乙○○因此受傷等情，應與事發當時之情形相符，未有因與告訴人二
    人具姻親關係，而致其證言有偏頗之情事。
(三)告訴人丙○○、乙○○父子與被告發生爭執拉扯後，除立即報案外，並於翌日上
    午十時四十五分許、四十分許至臺北市立仁愛醫院檢驗，檢查結果為告訴人丙○○受有上肢瘀傷（五乘四公分）、右上肢擦傷（三乘０．五公分、五乘０．二公
    分）及左小指瘀腫（二乘一公分）等傷害；告訴人乙○○受有右上肢紅腫擦傷（
    十二乘三．五公分）之傷害，此有驗傷診斷書二紙在卷可稽（詳見九十年度他字
    第五九九九號偵查卷宗第五頁、第六頁），而依上開證人甲○○證述被告與告訴
    人有發生拉扯一事，與上開驗傷診斷書所載告訴人受傷之部位及傷勢均相符，堪
    認告訴人二人之傷害與被告之拉扯行為間有相當之因果關係。
(四)黃中天於九十一年一月三十一日檢察官偵訊時證稱：我住三樓，當天我找二樓的
    戊○○和我弟弟、戊○○的兒子共四人去康家，是丙○○的老婆開門，當時屋內
    有丙○○夫妻、女兒、女婿及乙○○，我們站在門口，丙○○的女婿請戊○○進
    去看房子整修之情形，後來丙○○的女兒大吵大鬧，門口擠一堆人，戊○○出不
    去，就把人推開，沒有聽到戊○○說出這個門就給你死等語（詳見九十年度他字
    第五九九九號第三十二頁反面、第三十三頁正面）。其於九十一年六月二十日檢
    察官偵訊時則稱：他們發生爭吵時我在場，甲○○與戊○○從陽台走到客廳時，
    看到丙○○的女兒大、小聲，我就與戊○○走出門口，當時就在門口那邊吵，大
    約十分鐘，警察就來了等語（詳見九十一年度偵續字第二一七號偵查卷宗第十頁
    反面、第十六頁正面）。證人丁○○於本院審理時證稱：因乙○○常在我哥哥家
    門口吐痰，二樓被告很熱心要幫忙溝通，去的時候有爭執，中間較平和，後來又
    有爭執，管區就來了。當天共有被告及他兒子、我、我哥哥到告訴人家中，雙方
    爭執違建、吐痰的問題。黃中天有與他們爭執，被告在溝通吐痰、違建時，雙方
    聲音都很大，沒有聽到被告口出惡言，過程中我都站在上頂樓的第一個樓梯處，
    可以看見門口處的情形，被告進屋內回到門口時，門口站很多人，被告走到屋外
    ，要擠出來，被告走到門口時對著康家的人說遮雨棚已經這樣，有無補救辦法，
    當時他的口氣很平和，我沒有聽到他對康家的人說出這個門要給你死。黃中天沒
    有與告訴人發生拉扯，他們最後沒有談成，後來又吵起來，我沒有見到被告要排
    解雙方時有肢體上的碰觸等語（詳見本院九十二年四月三十日審理筆錄），由以
    上二位證人之證詞可知，事發當時雙方確實有發生言語爭執，且最後是報警處理
    ，雖渠等關於告訴人家是誰開門？告訴人之女兒有無加入爭執一事與證人甲○○
    所證不同，但就爭執之原因則屬一致，此尚無影響到犯罪事實之認定。而證人黃
    中天、丁○○從未陳述到黃中天有與告訴人二人發生拉扯或被告有排解告訴人與
    黃中天肢體碰觸之情形，此與被告辯稱：是因黃中天與告訴人發生拉扯，其是要
    拉開他們等語已屬不符；且依被告之供述、告訴人二人之指訴及證人丁○○之證
    詞顯示，黃中天是一直站在門口處，未曾進入到告訴人之屋內，故黃中天於九十
    一年六月二十日檢察官訊問時陳稱其與被告走出門口一事，應與事實不符。又證
    人丁○○證稱：被告當時走出告訴人家中時語氣平和等語，與其證稱：後來發生
    爭執，管區就來了等語，相互矛盾，衡情，若無法達成協議，最後報警處理，鮮
    有語氣平和之可能。而證人黃中天、丁○○證稱未曾聽見被告對告訴人二人說「
    如踏出門將給你死」之類的話語，雖與證人甲○○上開所證不符，然以被告係為
    排解黃中天與告訴人丙○○間之糾紛而涉訟，依一般人情事理，不可能為被告不
    利之證詞，且通常係以消極之話語如「沒注意」、「無記憶」等語帶過。反觀證
    人甲○○則積極證稱被告確有說過上開恐嚇之話語，參以上開臺北市政府警察局
    大安分局受理各類案件紀錄表等登載之報案內容：「... 二樓黃員爾後不可口出
    惡言，傷害對方... 」，堪認其在本院具結負偽證罪所為之證詞屬實，證人黃中
    天、丁○○證稱沒有聽到被告說恐嚇的話語，應係迴護被告之詞，不足採信。綜
    上所述，本件事證明確，被告犯行堪以認定，應予依法論科。
二、核被告所為，係犯刑法第二百七十七條第一項之普通傷害罪、同法第三百零五條
    之恐嚇危害安全罪。其所犯傷害及恐嚇危害安全二罪間，犯意各別，行為互殊，
    應予分論併罰。本院審酌被告前未曾觸犯過刑事法律，此有臺灣高等法院被告全
    國前案紀錄表在卷可按，犯罪之動機、方法、告訴人二人所受傷害之程度及犯罪
    後之態度等一切情狀，爰量處如主文所示之刑及定其應執行之刑，並諭知易科罰
    金之折算標準，以資懲儆。
據上論斷，應依刑事訴訟法第四百五十二條、第二百九十九條第一項前段，刑法第二
百七十七條第一項、第三百零五條、第四十一條第一項前段、第五十一條第六款，罰
金罰鍰提高標準條例第一條前段、第二條判決如主文。
本案經檢察官吳春麗到庭執行職務
中      華      民      國    九十二    年      五      月    十四      日
                                    臺灣臺北地方法院刑事第五庭
                                        法  官  朱夢蘋
右正本證明與原本無異。
如不服本判決，應於判決送達後十日內向本院提出上訴狀(應抄附繕本)。告訴人
或被害人如對於本判決不服者，應具備理由請求檢察官上訴，其上訴期間之計算
係以檢察官收受判決正本之日期為準。
                                        書記官  周小玲
中      華      民      國    九十二    年      五      月    十九      日
附錄本案論罪科刑法條全文：
刑法第二百七十七條第一項
傷害人之身體或健康者，處三年以下有期徒刑，拘役或一千元以下罰金。
刑法第三百零五條
以加害生命、身體、自由、名譽、財產之事恐嚇他人，致生危害於安全者，處二年以
下有期徒刑、拘役或三百元以下罰金。


司法院資訊處製作；財團法人民間司法改革基金會備份。
